【裁判字號】    99,交聲,85
【裁判日期】    990402
【裁判案由】    違反道路交通管理處罰條例聲明異議
【裁判全文】
臺灣花蓮地方法院交通事件裁定          99年度交聲字第85號
原處分機關  交通部公路總局臺北區監理所花蓮監理站
異  議  人
即受處分人  甲○○
上列異議人即受處分人因違反道路交通管理處罰條例案件，對於
交通部公路總局臺北區監理所花蓮監理站中華民國 99年3月18日
花監違字第裁44-P00000000號違反道路交通管理事件之裁決聲明
異議，本院裁定如下：
    主  文
原處分所處罰鍰部分撤銷。
甲○○汽車駕駛人，駕駛汽車經測試檢定酒精濃度超過規定標準
，應處罰鍰新臺幣壹萬玖仟伍佰元。
    理  由
一、原處分意旨略以：異議人即受處分人甲○○於民國97年10月
    26日7時45分許，駕駛車牌號碼9G-2067號自用小客車，行經
    花蓮縣花蓮市○○路25號前，因酒後駕車肇事，經到場處理
    之員警施以呼氣酒精濃度測試達每公升 0.8毫克後，而為警
    當場填製花蓮縣警察局花警交字第 P00000000號舉發違反道
    路交通管理事件通知單舉發。嗣經原處分機關依道路交通管
    理處罰條例第35條第1項第1款（處分書漏載同條例第24條第
    1項第2款）之規定，裁處異議人罰鍰新臺幣（下同）49,500
    元、吊扣駕駛執照12個月並應施以道路安全講習等語。
二、聲明異議意旨略以：異議人已因同一酒後駕車之違規行為，
    經警方以涉嫌公共危險罪移送法辦，嗣經臺灣花蓮地方法院
    檢察署檢察官以97年度偵字第5210號為緩起訴處分，緩起訴
    期間為1年，並命異議人應於緩起訴處分確定後2個月內，向
    國庫支付30,000元，異議人已於 98年3月10日繳款，詎原處
    分機關竟仍裁處異議人罰緩，有違行政罰法第 26條第1項所
    規定之「一事不二罰」原則，爰為此聲明異議，請求撤銷原
    處分等語。
三、按汽車駕駛人飲用酒類後，其吐氣所含酒精濃度超過每公升
    0.25毫克以上者，不得駕車；又汽車駕駛人，駕駛汽車經測
    試檢定，有酒精濃度超過規定標準者，處15,000元以上60,0
    00元以下罰鍰，當場移置保管其車輛及吊扣其駕駛執照 1年
    ，並應接受道路交通安全講習，道路交通安全規則第 114條
    第2款及道路交通管理處罰條例第35條第1項第1款、第 24條
    第1項第2款分別定有明文。
四、經查：
（一）本件異議人因服用酒類，不能安全駕駛動力交通工具而駕
      駛之行為，業於97年11月21日經臺灣花蓮地方法院檢察署
      檢察官以97年度偵字第5210號為緩起訴處分，緩起訴期間
      自98年1月12日起至99年1月11日止，並應於緩起訴處分確
      定後2個月內，向國庫支付30,000元，而異議人業於98年3
      月10日繳納完畢等情，有上開緩起訴處分書、臺灣高等法
      院被告前案紀錄表、臺灣花蓮地方法院檢察署自行收納款
      項收據等影本各1份在卷可稽，堪信屬實。
（二）按道路交通管理處罰條例所規定之罰則本質上係屬行政罰
      ，此由該條例中就交通違規行為所定法律效果包括罰鍰、
      記點、吊扣證照等行政罰觀之甚明（參照行政罰法第 1條
      、第 2條將罰鍰、吊扣證照處分均定為行政罰），是違反
      道路交通管理處罰條例之裁罰事件，自有行政罰法之適用
      。而按一行為同時觸犯刑事法律及違反行政法上義務規定
      者，依刑事法律處罰之，但其行為應處以其他種類行政罰
      或得沒入之物而未經法院宣告沒收者，亦得裁處之，行政
      罰法第 26條第1項定有明文，考其立法目的，無非以一行
      為同時觸犯刑事法律及違反行政法上義務規定時，由於刑
      罰與行政罰同屬不法行為之制裁，而刑罰之懲罰作用較強
      ，故性質上同種類之處罰，僅依刑事法律處罰即足資警惕
      ，並無再處以行政罰之必要，惟若有應處以其他種類行政
      罰或得沒入之物未經法院宣告沒收者，為貫徹行政罰之目
      的，仍得裁罰之。刑事訴訟法第253條之1所指之緩起訴處
      分，其內容、要件與依刑事訴訟法第 252條所為之不起訴
      處分迥不相同，絕對不起訴處分之情形，包括行為不罰、
      犯罪嫌疑不足等，本不構成刑事犯罪，而不可能課以附條
      件之負擔。而緩起訴處分為介於起訴、與微罪職權不起訴
      間之緩衝設計，本質上係構成刑事犯罪，且檢察官為緩起
      訴處分時，依刑事訴訟法第 253條之2第1項規定，得對被
      告所為之指示及課予之負擔，此係基於刑事法律之處罰，
      對被告而言，仍有財產減少及自由受限之影響，在性質上
      具有實質制裁之效果，是緩起訴之被告依檢察官緩起訴處
      分命令，向國庫或公益團體支付款項者，乃係履行檢察官
      緩起訴處分之命令，在性質上當屬處分金，而與刑罰之罰
      金無異；另一方面，行政罰法第 26條第2項僅明定：「前
      項行為，如經不起訴處分或為無罪、免訴、不受理、不付
      審理之裁判確定者，得依違反行政義務規定裁處之。」並
      不包括緩起訴處分在內，而行政罰法第26條係於94年2月5
      日公布施行，至於刑事訴訟法緩起訴之規定，早於91年間
      即公布施行，顯見行政罰法立法當時，已可權衡是否將緩
      起訴處分納入該條第 2項加以規範，則依「明示其一，排
      除其他」之法理，自不得將緩起訴處分等同不起訴處分，
      而認得再依違反行政義務規定裁處。從而，違反道路交通
      管理處罰條例之受處分人，如就同一行為已依檢察官之緩
      起訴處分命令，向國庫或公益團體支付款項，即已履行檢
      察官為緩起訴處分命令所課予之負擔，行政機關應不得就
      同一行為，再為與刑罰相類之罰鍰處分。
（三）又按汽車駕駛人，駕駛汽車經測試檢定有酒精濃度超過規
      定標準者，處15,000元以上60,000元以下罰鍰，並當場移
      置保管該汽車及吊扣其駕駛執照 1年；違反道路交通管理
      事件統一裁罰基準表規定，駕駛人吐氣所含酒精濃度超過
      每公升0.55毫克者，小型車駕駛人逾越應到案期限30日以
      上60日以內，繳納罰鍰或到案聽候裁決者，應處罰鍰49,5
      00元，並吊扣駕駛執照 1年及施以道安講習；又汽車駕駛
      人，經裁判確定處以罰金低於本條例第 92條第3項所定最
      低罰鍰基準規定者，應依本條例裁決繳納不足最低罰鍰之
      部分，分別為違反道路交通管理事件統一裁罰基準及處理
      細則（下稱裁罰細則）第2條及道路交通管理處罰條例第3
      5條第1項第1款、第8項所明定。本件異議人被查獲時之呼
      氣酒精濃度達每公升 0.8毫克，依前開裁罰細則規定應處
      罰鍰49,500元，惟檢察官為緩起訴處分時，命受處分人支
      付國庫30,000元，尚不足其最低罰鍰，且緩起訴期間業已
      屆滿，原處分機關自得就不足額部分處以19,500元之罰鍰
      。原處分既有上揭違誤，異議人此部分之異議為有理由，
      自應由本院撤銷，改諭如主文第 2項所示罰鍰，以資適法
      。
（四）至吊扣駕駛執照12個月及施以道安講習部份，乃裁罰性之
      不利處分，為維護交通安全，促使駕駛人於飲酒後能知所
      警惕，有教導駕駛人了解交通規則並加強其遵循之必要，
      依行政罰法第26條第 1項但書之規定，仍得裁處之，原處
      分機關就此部分為裁罰，並無違誤，然異議人就此部分並
      未聲明異議，爰不為駁回之諭知，併此敘明。
據上論斷，應依道路交通案件處理辦法第20條前段，裁定如主文
。
中    華    民    國    99    年    4     月    2     日
                  交通法庭      法  官  許乃文
上列正本證明與原本無異。
如對本裁定不服，應於送達後5日內，向本院提出抗告狀（應抄
附繕本）。
中    華    民    國    99    年    4     月    2     日
                                書記官

司法院資訊處製作；財團法人民間司法改革基金會備份。
